臺灣新北地方法院刑事判決
111年度易字第71號
公  訴  人  臺灣新北地方檢察署檢察官
被      告  曾春  


上列被告因違反嚴重特殊傳染性肺炎防治及紓困振興特別條例案
件，經檢察官提起公訴（110年度偵字第24540號），本院判決如
下：
    主  文
曾春犯嚴重特殊傳染性肺炎防治及紓困振興特別條例第十四條之
散播有關嚴重特殊傳染性肺炎流行疫情之不實訊息罪，處罰金新
臺幣參萬元，如易服勞役，以新臺幣壹仟元折算壹日。
    事  實
一、曾春明知嚴重特殊傳染性肺炎（又稱新型冠狀病毒肺炎，下
    稱新冠肺炎）為衛生福利部於民國109年1月15日公告，並刊
    登於行政院公報之第五類法定傳染病，亦明知新冠肺炎疫情
    係現今新聞媒體、社群軟體、通訊軟體高度關注之事件，民
    眾對於新冠肺炎疫情相關新聞及網路訊息均十分關切，若逕
    自在不特定或特定多數人得以瀏覽之網站散播關於新冠肺炎
    流行疫情之不實訊息，極有可能造成民眾恐慌，使社會大眾
    不安，竟基於散播有關傳染病流行疫情不實訊息之犯意，在
    未經詳加查證之情形下，以臉書暱稱「曾詩影」，於附表編
    號1所示時間，在附表編號1所示臉書社團內，發布附表編號
    1所示影射「國安感冒液」可治癒新冠肺炎病症等不實訊息
    ，足生損害於公眾。
二、案經法務部調查局高雄市調查處報告臺灣新北地方檢察署檢
    察官偵查起訴。
    理  由
壹、證據能力部分：
　　按被告以外之人於審判外之陳述，雖不符刑事訴訟法第159
    條之1至第159條之4之規定，而經當事人於審判程序同意作
    為證據，法院審酌該言詞陳述或書面陳述作成時之情況，認
    為適當者，亦得為證據。當事人、代理人或辯護人於法院調
    查證據時，知有第159條第1項不得為證據之情形，而未於言
    詞辯論終結前聲明異議者，視為有前項之同意，刑事訴訟法
    第159條之5定有明文。查本判決所引用具傳聞性質之各項證
    據資料，經本院於審判期日依法踐行調查證據程序，檢察官
    、被告曾春就上開證據之證據能力均未爭執，於言詞辯論終
    結前亦未聲明異議，本院審酌上開證據作成時之情狀，並無
    違法或不當等情形，且與本案相關之待證事實具有關聯性，
    認為以之作為本案之證據亦屬適當，爰依前揭規定，認均應
    有證據能力。
貳、實體部分：
一、認定犯罪事實所憑之證據及理由：
　　訊據被告固不否認於附表編號1所示時間，在附表編號1所示
    臉書社團，公開發布附表編號1所示文字等情，惟矢口否認
    有何散播有關嚴重特殊傳染性肺炎流行疫情不實訊息之犯行
    ，辯稱：流感病毒與新冠肺炎的病毒是一樣的，只是新冠肺
    炎的病毒量比較多，而且初期停留在喉嚨，所以如果初期喝
    國安感冒液，就可以滅病毒云云。經查：
㈠、被告於附表編號1所示之時間，在附表編號1所示之臉書社團
    ，公開發布附表編號1所示文字，且該臉書社團有30,000人
    以上之臉書帳號使用者得以觀覽之事實，業經被告供承在卷
    （本院卷第29、59頁），並有臉書貼文截圖1份附卷可參（
    偵卷第11至12頁），此部分之事實堪以認定。
㈡、又目前所有的冠狀病毒並無特定推薦之治療方式，多為採用
    支持性療法；為預防新型冠狀病毒感染，民眾應避免直接接
    觸到疑似新冠肺炎個案帶有病毒之分泌物與預防其飛沫傳染
    。相關預防措施包含：⒈關注並配合中央疫情中心最新公告
    防疫政策；⒉維持手部衛生習慣（尤其飯前與如廁後）、手
    部不清潔時不觸碰眼口鼻；⒊避免出入人潮擁擠、空氣不流
    通的公共場所，並維持社交距離（室外1公尺，室內1.5公尺
    ）或佩戴口罩；⒋搭乘交通工具遵守佩戴口罩與相關防疫措
    施；⒌減少探病與非緊急醫療需求而前往醫院；⒍居家檢疫、
    居家隔離或自主健康管理者，請遵守相關規範；⒎身體不適
    時請停止上班上課，先留在家中觀察、休息，需要時請主動
    聯繫衛生單位就醫時請說明旅遊史、接觸史、職業以及周遭
    家人同事等是否有群聚需求；⒏配合新型肺炎疫苗接種政策
    ，按時完成接種等節，有衛生福利部疾病管制署（下稱疾管
    署）新冠肺炎疾病介紹網頁資料1份附卷可佐（本院卷第43
    至45頁）。再經本院就國安感冒液之功效一節函詢衛生福利
    部食品藥物管理署，函覆略以：國安感冒液屬醫師藥師藥劑
    生指示藥品，為感冒症狀之緩解，其藥品適應症（功效）為
    「感冒諸症狀（流鼻水、鼻塞、打噴嚏、咽喉痛、喀痰、發
    燒、頭痛等）」，未有消滅所有病毒、治癒流感或預防新冠
    病毒爆發嚴重症狀等適應症等詞，有衛生福利部食品藥物管
    理署111年5月23日函暨所附國安感冒液之仿單在卷足參（本
    院卷第39至41頁），足認被告所發布附表編號1所示有關國
    安感冒液得消滅所有病毒、預防新冠肺炎爆發嚴重症狀等內
    容為不實訊息。
㈢、再者，被告於本院審理中供稱：因為我是身分特殊的人，我
    創立聖元新紀年很久了，我有無限神力、法力，可以滅這些
    病毒，我有加持國安感冒液，不可能沒效等語（本院卷第61
    頁），由上可知，被告發布附表編號1所示內容時，並非根
    據實驗證明或可信來源，亦未加以查證，佐以被告為智識正
    常之成年男子，過去曾從事教職（本院卷第62頁），自應知
    曉目前全世界對新冠肺炎疫情尚束手無策，被告對於上開不
    實訊息自有認識，且在有30,000人以上之臉書帳號使用者得
    以觀覽之臉書社團內發布，難謂無散播嚴重特殊傳染性肺炎
    流行疫情不實訊息之犯意。且經審酌新冠肺炎乃席捲全球之
    嚴重傳染疾病，我國主管機關即衛生福利部無不持續宣導國
    民以衛生福利部公佈之訊息為準，以杜絕流竄未經證實之訊
    息，徒增國民間之恐慌，被告未為任何訊息之查證，亦無相
    關科學資料或臨床實驗之依據，即發布附表編號1所示文字
    ，導致閱覽該篇貼文之人，恐誤以為國安感冒液能夠治療、
    預防新冠肺炎，甚至導致感染新冠肺炎之病患延誤就醫、延
    誤治療之後果，對整體疫情控制造成不利之影響，足認生損
    害於公眾無訛。
㈣、綜上，本案事證明確，被告犯行堪以認定，應依法論科。
二、論罪科刑：
㈠、核被告所為，係犯違反嚴重特殊傳染性肺炎防治及紓困振興
    特別條例第14條之散播有關嚴重特殊傳染性肺炎流行疫情之
    不實訊息罪。
㈡、爰審酌被告於新冠肺炎疫情嚴峻之際，逕自在公開之臉書社
    團，散播有關新冠肺炎治療與預防方法之不實訊息，誠屬不
    該，應予非難；惟考量被告於本案前，無其他經法院論罪科
    刑之紀錄，有臺灣高等法院被告前案紀錄表在卷可查（本院
    卷第9頁），素行尚佳；兼衡被告犯罪之動機、目的、手段
    、所用之資訊傳播媒體、方式及傳播對象、犯後態度、及其
    於本院審理中自述研究所畢業之教育程度、以前擔任中小學
    老師26年，目前無業、獨居之生活狀況（本院卷第62頁）等
    一切情狀，量處如主文所示之刑，並諭知易服勞役之折算標
    準。
㈢、不另為無罪部分：
 1、公訴意旨另以：被告基於散播有關傳染病流行疫情不實訊息
    之犯意，且未經詳加查證之情形下，於附表編號2所示時間
    ，在附表編號2所示社群內，發布附表編號2所示影射「國安
    感冒藥」可治癒新冠肺炎病症等不實訊息，足生損害於多數
    民眾接收新冠肺炎流行疫情訊息之正確性，因認被告同涉違
    反嚴重特殊傳染性肺炎防治及紓困振興特別條例第14條之散
    播有關嚴重特殊傳染性肺炎流行疫情之不實訊息犯嫌等語。
 2、公訴意旨認被告涉有此部分犯行，無非係以被告於偵查中之
    供述、被告在LINE群組張貼訊息之截圖等為其主要論據。惟
    查：
⑴、被告於附表編號2所示之時間，在附表編號2所示之LINE群組
    ，公開發布附表編號2所示文字等事實，業經被告供述在卷
    （本院卷第29、59頁），並有LINE群組貼文截圖1份附卷可
    參（偵卷第13至14頁），此部分之事實固堪認定。
⑵、新冠肺炎之預防措施，包含避免出入人潮擁擠、空氣不流通
    的公共場所，並維持社交距離（室外1公尺，室內1.5公尺）
    或佩戴口罩；搭乘交通工具遵守佩戴口罩與相關防疫措施；
    減少探病與非緊急醫療需求而前往醫院等，已如前述，且於
    我國感染新冠肺炎確診病例大幅增加時，國家衛生指揮中心
    中央流行疫情指揮中心（下稱指揮中心）與疾管署均極力宣
    導民眾外出應全程配戴口罩、減少不必要之移動、活動或集
    會，避免出入公共場所，並保持適當社交距離，以降低感染
    新冠肺炎之風險，此為公眾週知之事實。而觀諸附表編號2
    所示訊息，被告建議民眾自我隔離防疫，出門一定要戴口罩
    等情，此與指揮中心或疾管署一再宣導保持社交距離，減少
    不必要之移動、外出全程配戴口罩之防疫政策顯無扞格，更
    可認有實質達成勸導他人少出門、外出戴口罩而降低疫情傳
    播之效果，自難認被告發布該等文字有何損害公眾或他人之
    情事。
⑶、又觀以附表編號2所示文字，被告建議民眾如果有感冒狀況，
    可以服用國安感冒液乙節，亦與國安感冒液之藥品適應症（
    功效）為「感冒諸症狀（流鼻水、鼻塞、打噴嚏、咽喉痛、
    喀痰、發燒、頭痛等）」等情相合，並無不實，無從率認被
    告有何散播有關嚴重特殊傳染性肺炎流行疫情不實訊息之犯
    行。
 3、綜上，被告發布附表編號2所示文字，難認構成散播有關嚴
    重特殊傳染性肺炎流行疫情不實訊息罪，惟公訴意旨認此部
    分與前述論罪部分具有接續犯之實質上一罪關係，爰不另為
    無罪之諭知。
據上論結，應依刑事訴訟法第299條第1項前段，判決如主文。
本案經檢察官魏子凱提起公訴，檢察官簡志祥到庭執行職務。
中　　華　　民　　國　　111 　年　　8 　　月　　29　　日
                  刑事第十四庭  法  官  鄭琬薇
上列正本證明與原本無異。
如不服本判決，應於判決送達後20日內敘明上訴理由，向本院提
出上訴狀 (應附繕本) ，上訴於臺灣高等法院。其未敘述上訴理
由者，應於上訴期間屆滿後20日內向本院補提理由書「切勿逕送
上級法院」。
                                 書記官  陳鴻慈
中　　華　　民　　國　　111 　年　　8 　　月　　29　　日
附表：
編號 時間 發布社群 發布內容 1 109年3月19日下午3時9分許 「討厭蔡英文」臉書社團（擁有31,000名成員） 「...中國武漢研發肺炎一號是以中藥治癒新冠狀病毒，現在流感與新冠狀病毒肆虐，上天聖主曾春把國安感冒藥封為聖藥，可以滅所有病毒與邪靈。如果有感冒狀況者，喝國安感冒聖藥就能治癒流感與預防新冠狀病毒爆發嚴重症狀...」 2 110年5月1日上午9時許 「中華民族再偉大」LINE群組（擁有1,144名成員） 「.....縣市長趕快替縣市民篩檢新冠狀病毒.....建議所有善良百姓先自我隔離防疫，出門一定要戴口罩。如果有感冒狀況，喝上天聖主曾春天地神明加持的聖國安感冒藥。（4小時喝1次，1次30cc，加入200cc溫水服用，直到痊癒。）.....」 
附錄本案論罪科刑之法條：
嚴重特殊傳染性肺炎防治及紓困振興特別條例第14條
散播有關嚴重特殊傳染性肺炎流行疫情之謠言或不實訊息，足生
損害於公眾或他人者，處3年以下有期徒刑、拘役或科或併科新
臺幣300萬元以下罰金。